【裁判字號】    97,消債抗,80
【裁判日期】    971020
【裁判案由】    更生事件
【裁判全文】
臺灣板橋地方法院民事裁定            97年度消債抗字第80號
抗  告  人  甲○○
即  聲請人
上列抗告人因消費者債務清理條例事件，聲請更生，對中華民國
97年8 月1 日本院97年度消債更字第643 號裁定提起抗告，本院
裁定如下：
    主  文
抗告駁回。
抗告程序費用新臺幣壹仟元由抗告人負擔。
    理  由
一、抗告意旨略以：原審以抗告人平均月薪40414 元，扣除還款
    19508 元，所餘超過9820元最低生活費，並無於協商成後立
    ，因不可歸責於己之事由，致履行顯有重大困難之證明文件
    ，認無不合法云云。惟抗告人每月尚須繳納勞保費546 元、
    健保費573 元，且抗告人身為司機及捆工，每月也須補充食
    物和飲水5 、6 千元，每天從起床到回家，長達18小時，若
    非要加班費，否則薪水連34000 元都不到，全家生活重擔都
    是由抗告人一人在獨挑等語，併聲明：(一)原裁定廢棄。(二)發
    回更審。
二、按債務人對於金融機構因消費借貸、自用住宅借款、信用卡
    或現金卡契約而負債務，在聲請更生或清算前，應提出債權
    人清冊，以書面向最大債權金融機構請求協商債務清償方案
    並表明共同協商之意旨，消費者債務清理條例第151 條第1
    項定有明文。次按債務人與金融機構協商成立者，不得聲請
    更生或清算，但因不可歸責於己之事由，致履行顯有重大困
    難者，不在此限；本條例施行前，債務人依金融主管機關協
    調成立之中華民國銀行公會會員辦理消費金融案件無擔保債
    務協商機制與金融機構成立之協商，準用前項之規定，消費
    者債務清理條例第151 條第5 項、第6 項分別定有明文。又
    聲請更生或清算不合程式或不備其他要件者，法院應以裁定
    駁回之，但其情形可以補正者，法院應定期間先命補正，復
    為同條例第8 條所明定。
三、經查：
  (一)抗告人於原審主張其屬債清條例第2 條所稱消費者，資產
    總價值3,000 元，負欠債務（含對於金融機構因消費借貸、
    信用卡契約等而負債務）73萬3,821 元，因其有不能清償債
    務之情事，故於95年11月13日已依協商機制，與最大債權金
    融機構中國信託商業銀行達成協商，協議自95年12月起，每
    月還款1 萬9,508 元。然因抗告人每月收入3 萬7,000 元，
    倘繼續履行協商還款條件，即無法負擔家用，包含房租1 萬
    8,500 元，食、衣、行、醫療、交通費約1 萬5,000 元，尚
    須扶養雙親及預扣勞健保等，最近又要結婚，履行實無力負
    擔協商還款條件，係非可歸責於己之事由所致，故依法聲請
    裁定准予更生等語。
  (二)本件抗告人主張其毀諾之原因，係其於95年11月13日與中國
    信託商業銀行協商成立時，其每月應償還金額為19,508元，
    然其每月收入僅37000 元，扣除支出房租、食衣住行醫療等
    即達33500 元，尚須扶養雙親及預扣勞健保費用，顯然無法
    負擔等語。然查，1.抗告人並未於財產及收入狀況說明書中
    表明有依法受債務人扶養之人（見桃園地方法院卷第10頁）
    ，於97年7 月18日所提出補正狀中（原裁定誤載為7 月21日
    所提出陳報狀）也明確記載「聲請人無受扶養人」一語（見
    原審卷第12頁），故抗告人主張其尚須扶養雙親云云，顯非
    事實。2.上述抗告人所主張之其他毀諾事由，係抗告人於95
    年11月13日協商成立當時所得知悉之事實，抗告人當時衡量
    其經濟狀況，既仍簽署協商協議書，同意中國信託商業銀行
    之無擔保債務還款計畫，無論其資金係來自親友借貸、薪資
    或其他投資獲利，抗告人既同意與該銀行協商成立，自有其
    籌措資金之來源；且抗告人95年度、96年度平均每月薪資所
    得分別為4 萬414 元、4 萬539 元，此有財政部臺灣省北區
    國稅局95年度綜合所得稅各類所得資料清單、96年度各類所
    得扣繳暨免扣繳憑單在卷可稽（見桃園地方法院卷第17頁、
    原審卷第27頁），顯見其於協商成立當時之薪資收入，與其
    目前之薪資收入並無不同，自難認抗告人已舉證證明其於協
    商成立後有何經濟狀況重大變更，或有何不可歸責於抗告人
    之事由，致履行協商顯有重大困難。
  (二)次查，經原審於97年6 月30日裁定命抗告人補正「協商成立
    後，因不可歸責於己之事由致履行顯有重大困難」之具體事
    實證明，經抗告人代理人於97年7 月3 日收受該裁定，但抗
    告人未能在原審通知補正期間內，再提出其他證據以證明其
    於協商還款期間，有何不可歸責於己之新事由，致所需之支
    出增加或收入減少，因而有不能履行或履行顯有重大困難之
    情事。嗣於於抗告中，再經本院於97年9 月22日裁定命其於
    15日內補正上班地點、交通費、弟妹在學、租金支出等相關
    證明文件及全戶戶籍謄本，經抗告人代理人於97年9 月26日
    收受裁定後，迄今也均未補正，故抗告人既未依原審及本院
    裁定補正相關事項及證據，即應認本件抗告人更生之聲請為
    不合法。
四、綜上所述，抗告人之抗告理由，均非可採。原審法院認抗告
    人雖有毀諾之事實，惟抗告人既未舉證證明其於協商成立後
    ，究有何不可歸責於己之事由，致履行顯有重大困難，且經
    原審法院命其補正，也未據抗告人補正，自應駁回債務人更
    生之聲請。從而，原審裁定駁回債務人更生之聲請，並無違
    誤。抗告意旨指摘原裁定不當，求予廢棄另為裁定，為無理
    由，應予駁回。
五、據上論結，本件抗告為無理由，依消費者債務清理條例第15
    條，民事訴訟法第495 條之1 第1 項、第449 條第1 項、第
    95條、第78條，裁定如主文。
中    華    民    國    97    年    10    月    20    日
                  民事第一庭    審判長法  官  朱耀平
                                      法  官  何君豪
                                      法  官  劉以全
以上正本證明與原本相符
本裁定不得抗告
中    華    民    國    97    年    10    月    20    日
                                      書記官  陳淑芳


司法院資訊處製作；財團法人民間司法改革基金會備份。
